臺灣臺南地方法院民事判決　九十一年度重訴字第五○六號
　　原　　　告　　第一商業銀行股份有限公司南台南分行
　　法定代理人　　甲○○
　　訴訟代理人　　壬○○
　　　　　　　　　寅○○
　　被　　　告　　丑○○
　　　　　　　　　辛○○
　　兼訴訟代理人　乙○
　　被　　　告　　子○○
　　　　　　　　　丁○○
　　　　　　　　　戊○○
　　訴訟代理人　　丙○○
　　　　　　　　　周克斌
右當事人間請求清償借款事件，本院判決如左：
    主  　  文
被告乙○、辛○○、丑○○、子○○應於繼承被繼承人黃生乾遺產範圍內連帶給付原
告新台幣壹仟貳佰萬元，及如附表二所示之利息暨違約金。
被告戊○○應給付原告新台幣壹仟零壹拾萬元，及如附表三所示之利息暨違約金。
被告丁○○應給付原告新台幣伍佰貳拾萬元，及如附表四所示之利息暨違約金。
本判決所命給付於任一被告履行清償範圍內，其餘被告均免除該部分之清償責任。
原告其餘之訴駁回
訴訟費用由被告連帶負擔。
本判決第一項於原告以新台幣肆佰萬元為被告乙○、辛○○、丑○○、子○○供擔保
後，得假執行。本判決第二項於原告以新台幣佰拾陸萬柒仟元為被告戊○○供擔
保後，得假執行。本判決第三項於原告以新台幣壹佰柒拾萬肆仟元為被告丁○○供
擔保後，得假執行。
    事實及理由
一、被告子○○、乙○、丑○○、辛○○均經合法通知，無正當理由，被告子○○、
    丑○○未於言詞辯論期日到場，被告乙○、辛○○未於最後言詞辯論期日到場，
    均核無民事訴訟法第三百八十六條各款所列情形，爰依原告之聲請，由其一造辯
    論而為判決。
二、本件原告起訴主張：緣訴外人黃金乾於民國八十六年二月六日邀同被告丁○○、
    戊○○為連帶保證人，於九十年三月二十一日向原告借款新台幣（下同）四百四
    十萬元、七百六十萬元，約定借款期間均自九十年三月二十一日起至九十一年三
    月二十一日止，利息及違約金計算方式如附表一所示，嗣後訴外人黃金乾再與原
    告約定前開借款利息均以年率百分之六按月計付。詎借款人僅繳息至九十年十一
    月二十日，本金尚欠一千二百萬元，及如附表二所示之利息暨違約金，迭經催討
    無效，依約定書第五條之約定，已喪失期限利益，全部借款視為到期。又訴外人
    黃金乾已於九十一年一月十五日病故，被告乙○、丑○○、辛○○、子○○為其
    全體繼承人（原其他同為繼承之人庚○○、己○○、癸○○已拋棄繼承），渠等
    對被繼承人黃金乾之債務應負連帶責任，又被告戊○○在本金一千零一十萬元限
    額內，被告丁○○在本金五百二十萬元限額內，及其利息、遲延利息、違約金，
    亦均負連帶償付之責等語，爰依消費借貸、繼承及連帶保證法律關係請求被告乙○、辛○○、丑○○、子○○連帶給付一千二百萬元，及如附表二所示之利息、
    違約金，請求被告戊○○連帶給付前開債務中之一千零一十萬元及其利息、違約
    金，請求被告丁○○連帶給付前開債務中之五百二十萬元及其利息、違約金。
三、被告乙○、辛○○對原告主張之事實固不爭執，惟辯稱：被告丑○○、子○○已
    為限定繼承，且希望原告能迨渠等出賣土地後，再清償本件借款等語。被告丁○○、戊○○則以：渠等當初於原告所提保證書上簽名蓋章，係應渠等之訴訟代理
    人丙○○之要求，並不瞭解保證之事，且實際上貸得之金錢係丙○○與訴外人黃
    金乾所使用，至於訴外人黃金乾借多少錢，渠等不清楚，本件借款到期，渠等亦
    不知情等語置辯。
四、經查，原告主張訴外人黃金乾於八十六年二月六日邀同被告丁○○、戊○○為連
    帶保證人，於九十年三月二十一日向原告借款四百四十萬元、七百六十萬元，約
    定借款期間均自九十年三月二十一日起至九十一年三月二十一日止，利息及違約
    金計算方式如附表一所示，嗣後訴外人黃金乾再與原告約定前開借款利息均以年
    率百分之六按月計付。詎借款人僅繳息至九十年十一月二十日，本金尚欠一千二
    百萬元，及如附表二所示之利息暨違約金，迭經催討無效，依約定書第五條之約
    定，已喪失期限利益，全部借款視為到期之事實，業據其提出與其所述相符之借
    據二紙、被告丁○○、戊○○不否認真正之保證書二紙、約定書四紙、催收款項
    分戶帳卡影本一份、利息條款變更同意書影本二份為證，且為被告乙○、辛○○
    所不爭執，而被告子○○、丑○○既未於言詞辯論期日到庭爭執，復未提出書狀
    答辯以供本院參酌，自堪信原告之主張為真實。又被告丁○○、戊○○既不否認
    前開保證書之真正，則渠等空言不瞭解保證之事云云，自不可採。
五、按繼承人自繼承開始時，除本法另有規定外，承受被繼承人財產上之一切權利、
    義務。繼承人對於被繼承人之債務負連帶責任。民法第一千一百四十八條、第一
    千一百五十三條第一項分別定有明文。次按繼承人得限定以因繼承所得之遺產，
    償還被繼承人之債務。繼承人有數人，其中一人主張為前項限定之繼承時，其他
    繼承人視為同為限定之繼承。為限定之繼承者，其對於被繼承人之權利、義務，
    不因繼承而消滅。民法第一千一百五十四條亦有明文。查，原告主張訴外人黃金
    乾已於九十一年一月十五日病故，被告乙○、丑○○、辛○○、子○○為其全體
    繼承人（原同為繼承之人庚○○、己○○、癸○○已拋棄繼承）等情，除為被告
    乙○、辛○○所不爭執外，並有原告所提戶籍謄本及繼承系統表在卷可稽，並經
    本院調閱本院九十一年度繼字第一八二號己○○拋棄繼承案卷、九十一年度繼字
    第一八五號癸○○拋棄繼承案件、九十一年度繼字第一八三號庚○○拋棄繼承案
    卷查核屬實，而被告乙○、辛○○辯稱其他繼承人丑○○、子○○已為限定繼承
    一節，亦經本院調閱本院九十一年度繼字第一七０號案卷查核無訛，是被告乙○
    、辛○○、丑○○、子○○僅以繼承被繼承人黃金乾遺產範圍內負連帶清償之責
    。
六、再查，原告主張被告丁○○、戊○○均係保證訴外人黃金乾於現在（含過去所負
    現在尚未清償）及將來對原告所負之借款、票據等一切債務，被告戊○○以本金
    一千零一十萬元為限額，被告丁○○以本金五百二十萬元為限額，負連帶償付之
    責任，並於債務人不履行債務時，一經原告通知，應即將前開保證金額及其利息
    、遲延利息、違約金、損害賠償金等，立即照數代為清償，前開利息及遲延利息
    ，按照債務人訂立各個債務憑證及其他契約所記載之利率計算，前開違約金，逾
    期在六個月以內者，按前開利率百分之十，逾期超過六個月者，按百分二十另加
    計算之事實，有前開保證書前段、第一條、第二條、第三條可資佐證，本件借款
    又係定有清償期，原告復無允許債務人延期清償之行為，是被告丁○○、戊○○
    自應在保證書所約定保證金額及其利息、遲延利息、違約金範圍內負連帶清償之
    責。
七、從而，原告依消費借貸、繼承及連帶保證法律關係，請求被告乙○、辛○○、丑
    ○○、子○○於繼承被繼承人黃生乾遺產範圍內連帶給付如主文第一項所示之金
    額、利息暨違約金，請求被告戊○○給付如主文第二項所示之金額、利息暨違約
    金，及請求被告丁○○給付如主文第三項所示之金額、利息暨違約金，且前開給
    付於任一被告履行清償範圍內，其餘被告均免除該部分之清償責任範圍內，為有
    理由，應予准許。逾此範圍之請求，為無理由，應予駁回。又原告陳明願供擔保
    請准宣告假執行，核無不合，爰酌定相當擔保金額准許之。
八、訴訟費用負擔之依據：民事訴訟法第七十九條但書、第八十五條第二項。
中　　　華　　　民　　　國　　　九十一　　年　　十二　　月　　　六　　　日
                                臺灣臺南地方法院民事第二庭
~B法　　　官　林育幟
右為正本係照原本作成
如對本判決上訴，須於判決送達後廿日內向本院提出上訴狀
中　　　華　　　民　　　國　　九十一　　年　　 十二　　 月　　　六　　　日
~B法院書記官　黃淑櫻
~F0;
~T40;
附表一：
┌──┬──────┬──────────┬─────────┐
│編號│借 款 金 額 │利　　　　　　　息  │違　　約　　金    │
├──┼──────┼──────────┼─────────┤
│ 一 │肆佰肆拾萬元│按年息百分之八點四九│未按月支付利息時，│
│ 　 │ 　　　　　 │五按月計付，於原告調│逾期在六個月以內，│
│ 　 │ 　　　　　 │整新台幣放款基本利率│另按約定利率百分之│
│    │            │時，自當日起，按調整│十，逾期超過六個月│
│    │            │後之新台幣放款基本利│，另按約定利率百分│
│    │            │率加年息百分之零點六│之二十加付違約金。│
│    │            │六調整計付。嗣約定以│     　　　　　　 │
│    │            │年率百分之六按月計付│                  │
│    │            │。                  │                  │
├──┼──────┼──────────┼─────────┤
│ 二 │柒佰陸拾萬元│按年息百分之八點五九│未按月支付利息時，│
│ 　 │ 　　　　　 │五按月計付，於原告調│逾期在六個月以內，│
│ 　 │ 　　　　　 │整新台幣放款基本利率│另按約定利率百分之│
│    │            │時，自當日起，按調整│十，逾期超過六個月│
│    │            │後之新台幣放款基本利│，另按約定利率百分│
│    │            │率加年息百分之零點七│之二十加付違約金。│
│    │            │六調整計付。嗣約定以│ 　　　　　　　　 │
│    │            │年率百分之六按月計付│                  │
│    │            │。                  │                  │
└──┴──────┴──────────┴─────────┘
附表二：
┌──┬──────┬──────────┬────────────┐
│編號│借 款 金 額 │利　　　　　　　息  │　違　　　　約　　　金  │
├──┼──────┼──────────┼────────────┤
│ 一 │肆佰肆拾萬元│自九十年十一月二十一│自九十年十二月二十二日起│
│ 　 │ 　　　　　 │日起至清償日止，按週│至九十一年六月二十一日止│
│ 　 │ 　　　　　 │年利率百分之六計算之│，按上開利率百分之十，自│
│    │            │利息。　　　　　　　│九十一年六月二十二日起至│
│    │            │　　　　　　　　　　│清償日止，按上開利率百分│
│    │            │　　　　　　　　　　│之二十計算之違約金。    │
├──┼──────┼──────────┼────────────┤
│ 二 │柒佰陸拾萬元│自九十年十一月二十一│自九十年十二月二十二日起│
│ 　 │ 　　　　　 │日起至清償日止，按週│至九十一年六月二十一日止│
│ 　 │ 　　　　　 │年利率百分之六計算之│，按上開利率百分之十，自│
│    │            │利息。　　　　　　　│九十一年六月二十二日起至│
│    │            │　　　　　　　　　　│清償日止，按上開利率百分│
│    │            │　　　　　　　　　　│之二十計算之違約金。    │
└──┴──────┴──────────┴────────────┘
附表三：
┌──┬──────┬──────────┬────────────┐
│編號│借 款 金 額 │利　　　　　　　息  │　違　　　　約　　　金  │
├──┼──────┼──────────┼────────────┤
│ 一 │壹仟零壹拾萬│自九十年十一月二十一│自九十年十二月二十二日起│
│ 　 │元 　　　　 │日起至清償日止，按週│至九十一年六月二十一日止│
│ 　 │ 　　　　　 │年利率百分之六計算之│，按上開利率百分之十，自│
│    │            │利息。　　　　　　　│九十一年六月二十二日起至│
│    │            │　　　　　　　　　　│清償日止，按上開利率百分│
│    │            │　　　　　　　　　　│之二十計算之違約金。    │
└──┴──────┴──────────┴────────────┘
附表四：
┌──┬──────┬──────────┬────────────┐
│編號│借 款 金 額 │利　　　　　　　息  │　違　　　　約　　　金  │
├──┼──────┼──────────┼────────────┤
│ 一 │伍佰貳拾萬元│自九十年十一月二十一│自九十年十二月二十二日起│
│ 　 │ 　　　　　 │日起至清償日止，按週│至九十一年六月二十一日止│
│ 　 │ 　　　　　 │年利率百分之六計算之│，按上開利率百分之十，自│
│    │            │利息。　　　　　　　│九十一年六月二十二日起至│
│    │            │　　　　　　　　　　│清償日止，按上開利率百分│
│    │            │　　　　　　　　　　│之二十計算之違約金。    │
└──┴──────┴──────────┴────────────┘
